【裁判字號】    98,上訴,422
【裁判日期】    980227
【裁判案由】    妨害自由等
【裁判全文】
臺灣高等法院刑事判決                 98年度上訴字第422號
上  訴  人  臺灣臺北地方法院檢察署檢察官
上  訴  人
即  被  告  甲○
上列上訴人等因被告妨害自由案件，不服臺灣臺北地方法院97年
度訴字第1614號中華民國97年11月27日第一審判決（起訴案號：
臺灣臺北地方法院檢察署97年度偵字第13487號），提起上訴，
本院判決如下：
    主  文
上訴駁回。
    理  由
一、按「不服地方法院之第一審判決而上訴者，應向管轄第二審
    之高等法院為之」、「上訴書狀應敘述具體理由」，刑事訴
    訟法第361條第1項、第2 項分別定有明文。又第二審法院認
    為上訴書狀未敘述理由， 或上訴有第362條前段之情形者，
    應以判決駁回之，同法第367 條前段亦有明文規定。所謂不
    服第一審判決之具體理由，必係依卷內既有訴訟資料或提出
    新事證，指摘或表明第一審判決有何採證認事、用法或量刑
    等足以影響判決本旨之不當或違法，而構成應予撤銷之具體
    事由，始足當之；倘僅泛言原判決認定事實錯誤、違背法令
    、量刑失之過重或輕縱，而未依上揭意旨指出具體事由，或
    形式上雖已指出具體事由，然該事由縱使屬實，亦不足以認
    為原判決有何不當或違法者，皆難謂係具體事由，俾與第二
    審上訴制度在請求第二審法院撤銷、變更第一審不當或違法
    之判決，以實現個案救濟及節制濫行上訴之立法目的相契合
    。是倘上訴人之上訴書狀雖敘述上訴理由，惟並未具體敘述
    第一審判決有何不當或違法情形，即與未敘述具體理由無異
    ，所為上訴，即非適法。
二、經查原判決認上訴人即被告甲○與被害人乙○○係男女朋友
    ，於民國97年6 月11日12時許，在乙○○位於臺北縣新店市
    ○○○街101號10樓之住處， 因乙○○提議分手等細故而發
    生爭吵，被告竟基於妨害自由及傷害之犯意，於同日14時許
    ，先用乙○○所有之情趣手銬銬住乙○○之雙手，再將手銬
    之鏈條纏繞在乙○○臥房內之Ｓ型椅背上後，旋轉椅子，致
    乙○○受有兩側手腕部多處扭傷及瘀腫、左手肘擦傷等傷害
    ，並以此非法方式剝奪乙○○之行動自由，迄同日18時許，
    因乙○○先前所預約之美容師至乙○○上址住處按門鈴，被
    告仍承前妨害自由之犯意，向乙○○恫稱：「如果你叫，就
    把你殺掉，再開門把美容師殺掉」云云之足以加害生命、身
    體之言語，恐嚇乙○○，致乙○○心生畏懼，而不敢出聲應
    門及求救。嗣於同日21時許，因被告於此期間持續飲酒而醉
    臥於乙○○上址住處之客廳內，乙○○乃趁機掙脫Ｓ型椅背
    後，逃至社區警衛室請求警衛協助報警，乙○○至此已遭被
    告剝奪行動自由長達7小時之久等情，認被告犯刑法第302條
    之剝奪行動自由罪，因而論處有期徒刑4 月，如易科罰金，
    以1,000元折算1日，已詳敘所憑證據與認定之理由，經核並
    無違誤，量刑亦屬允當。
三、本件上訴人即檢察官依被害人之具狀請求而上訴，其上訴理
    由略以：「被告迄今毫無悔意，仍否認犯行，亦未與告訴人
    和解，犯後態度不佳，而原審僅量處有期徒刑4 月，如易科
    罰金，僅需新台幣12萬元即可免處牢獄之厄，對被告並無嚇
    阻力量，故顯屬過輕尚有未洽云云。另上訴人即被告甲○上
    訴意旨略稱：(一)被告與乙○○於96年8 月間相識，而成為男
    女朋友，惟二人分居台中和台北，聚少離多，交往後始知連
    女有吸食大麻惡習，私生活極複雜，以致彼此間齟齬不斷。
    惟因被告甚愛連女，故交往期間始終無法斷藕。(二)被告於97
    年6月8日前去連女住處共度假期，詎於6月9日、10日兩天下
    午5 時許，連女皆稱有事要出門，並將被告載至網咖等候。
    惟前開10日晚間連女接被告返回住處時，發覺臥室凌亂，認
    連女支開被告而與其他男子幽會，質問連女而發生爭吵，至
    同年月11日中午，被告提議分手，連女竟歇斯底里地吼叫，
    並以手指抓傷被告，而激起被告之義憤，遂拿連女所有之情
    趣手銬將連女銬在椅上，並拿連女父母之遺照，命連女在父
    母親遺照前反省懺悔。(四)被告現已知錯，向連女道歉，祈求
    連女能夠原諒。被告原無妨害自由之故意，但錯誤既已造成
    ，縱算非己所願，本應即俯首認罪，詎因於原審極力為己解
    釋真意，致原審認為被告飾詞狡辯毫無悔意，而為有期徒刑
    4 月之判決，實係冤枉。被告今具狀陳明理由表示認罪，對
    於法院之認事用法並無意見，僅請重新考量被告並無極大惡
    性、犯行亦非重大，對於造成侵害連女之事實已再三道歉等
    理由，減輕被告之徒刑或為緩刑之宣告，俾令被告記取教訓
    ，以達刑罰教育之功能。尤以妨害自由為不名譽之罪，倘因
    此案留下前科紀錄，則對被告今後於求職、婚姻皆留下難以
    抹滅之污點，影響被告前途甚鉅，請酌情審理，則被告毋任
    感禱，爾後必當以理性行事，絕不再犯而自毀前程云云。惟
    查檢察官及被告均未具體說明對證據能力之取捨，證明力有
    無違背經驗、論理法則之判斷，據以檢驗原判決有無違背法
    令，或提出新事證，具體指摘原判決有何不當。次查，刑之
    量定，為求個案裁判之妥當性，法律賦予法院裁量之權。量
    刑輕重，屬為裁判之法院得依職權自由裁量之事項，苟其量
    刑已以行為人之責任為基礎，並斟酌刑法第57條各款所列情
    狀，在法定刑度內，酌量科刑，如無偏執一端，致明顯失出
    失入情形，上級審法院即不得單就量刑部分遽指為不當或違
    法。原判決認定被告剝奪行動自由犯行，就科刑之部分，已
    審酌刑法第57條各款規定事項，而為量刑理由，經核亦未低
    於法定刑度，即不能任意指違法。依上說明，本件檢察官及
    被告之上訴均為不合法律上之程式，應予駁回。並不經言詞
    辯論為之。
四、據上論斷，應依刑事訴訟法第367條前段、第372條，判決如
    主文。
中    華    民    國    98    年    2     月    27    日
                  刑事第二十二庭審判長法  官  何菁莪
                                      法  官  江振義
                                      法  官  李麗珠
以上正本證明與原本無異。
如不服本判決，應於收受送達後10日內向本院提出上訴書狀，其
未敘述上訴之理由者並得於提起上訴後10日內向本院補提理由書
（均須按他造當事人之人數附繕本）「切勿逕送上級法院」。
                                      書記官  陳禹任
中    華    民    國    98    年    3    月      3    日


司法院資訊處製作；財團法人民間司法改革基金會備份。
